【裁判字號】    95,抗,1302
【裁判日期】    951003
【裁判案由】    假扣押
【裁判全文】
臺灣高等法院民事裁定                  95年度抗字第1302號
抗  告  人  乙○○
上列抗告人因與相對人甲○○間假扣押事件，對於中華民國九十
五年七月二十五日台灣桃園地方法院九十五年裁全字第六六三六
號裁定，提起抗告，本院裁定如下：
    主  文
原裁定廢棄。發回台灣桃園地方法院。
    理  由
一、原裁定意旨略以：「就聲請人（本件相對人）所主張之請求
    及假扣押原因，除已提出診斷證明、醫療收據、照片、求償
    明細表影本等為證外，復據陳明願供擔保以補釋明之不足，
    核尚無不符，應予照准。」等語。
二、抗告意旨略以：「賠償金額有待協定，且肇事車輛亦依規定
    投保強制責任險，加以事故發生後，抗告人除代為支付部分
    醫療費用外，並曾數度攜保健食品與慰問金至醫院探視相對
    人，並無日後不能強制執行或甚難執行之虞，而雙方尚未對
    賠償金額協定，概因於調解委員會三度調解時，相對人提出
    巨額賠償金額卻無法提出費用支出證明，致無法達成調解。
    」等語。
三、按債權人就金錢請求或得易為金錢請求之請求，欲保全強制
    執行者，固得聲請假扣押。惟此項聲請，依新修正民事訴訟
    法第五百二十六條第一、二項規定，對於「請求之原因」及
    「假扣押之原因」應釋明之，如釋明不足，而債權人陳明願
    供擔保或法院認為適當者，法院始得定相當之擔保，命供擔
    保後為假扣押。而所謂「假扣押之原因」，依同法第五百二
    十三條之規定，係指日後有不能強制執行或甚難執行之虞，
    或應在外國為強制執行之情形，如債務人浪費財產，增加負
    擔，或就財產為不利益之處分，將成為無資力之狀態，或將
    移住遠地、逃匿無蹤、隱匿財產等是。故依上開修正後之條
    文規定，債權人就「請求之原因」及「假扣押之原因」，依
    法有釋明之義務，亦即須提出可使法院信其主張為真實之證
    據，必待釋明有所不足，而債權人陳明願供擔保或法院認為
    適當者，法院始得定相當之擔保，命供擔保後為假扣押。債
    權人不得未為任何釋明，而全以擔保代其釋明之責，且如釋
    明之不足無法由債權人供擔保以補足之，法院仍應駁回債權
    人之聲請，非一經債權人陳明願供擔保，即當然准為該項假
    扣押。再依同法第二百八十四條規定：「釋明事實上之主張
    者，得用可使法院信其主張為真實之一切證據。但不能即時
    調查者，不在此限。」。所謂因釋明而應提出法院能即時調
    查之證據，係指當事人於釋明其事實上之主張時，應同時提
    出可供法院得隨時進行調查之證據而言，故當事人如未同時
    提出供釋明用之證據，法院自無裁定限期命其補正之必要。
    查本件相對人於原法院聲請假扣押，雖已提出診斷證明、醫
    療收據、照片、求償明細表等影本為證，固足釋明請求之原
    因。惟究有否假扣押之原因，相對人僅泛言主張經多次調解
    皆不成立，且相對人深知抗告人沒有誠意，態度惡劣、傲慢
    、沒有愧疚之意，均置之不理云云，然就抗告人財務是否發
    生困難，或有變現脫產、浪費財產、增加負擔，或就財產為
    不利益之處分，將成為無資力之狀態等情形，而致日後不能
    強制執行或甚難執行之虞，相對人迄今仍未提出任何足以釋
    明之具體、即時調查之證據，自難以使法院信其主張大概為
    真實，亦無法由相對人供擔保以補釋明不足。足見相對人於
    原法院之聲請，並不符假扣押要件，為無理由。原法院竟仍
    為提供擔保而准予假扣押之裁定，即屬違誤。是抗告人執此
    指摘原裁定不當，求為廢棄，為有理由，應由本院將原裁定
    廢棄，並發回台灣桃園地方法院依法辦理。
四、據上論結，本件抗告為有理由，爰裁定如主文。
中    華    民    國    95    年    10    月    3     日
                    民事第三庭
                        審判長法  官    林敬修
                              法  官    劉勝吉
                              法  官    藍文祥
正本係照原本作成。
本裁定除以適用法規顯有錯誤為理由，並經本院許可外，不得再
抗告。如提起再抗告，應於收受後10日內委任律師為訴訟代理人
向本院提出再抗告狀。並繳納再抗告費新台幣一千元。
中    華    民    國    95    年    10    月    4     日
                              書記官    顧倪淑貞


司法院資訊處製作；財團法人民間司法改革基金會備份。
